【裁判字號】    96,訴,2661
【裁判日期】    970130
【裁判案由】    違反毒品危害防制條例
【裁判全文】
臺灣彰化地方法院刑事判決              96年度訴字第2661號
公  訴  人  臺灣彰化地方法院檢察署檢察官
被      告  甲○○
上列被告因違反毒品危害防制條例案件，經檢察官提起公訴（96
年度毒偵字第5911號），本院依簡式審判程序判決如下：
    主  文
甲○○施用第一級毒品，累犯，處有期徒刑柒月。
    犯罪事實
一、甲○○前於民國91年間，因竊盜案件，經本院以91年度易字
    第492 號判決判處有期徒刑8 月，嗣經臺灣高等法院臺中分
    院以91年度上易字第1659號駁回上訴確定，經送監執行，於
    92年8 月18日縮短刑期期滿執行完畢；又於94年間，分別因
    竊盜、施用第一級毒品案件，經本院以94年度易字第1122號
    、94年度訴字第604 號判決判處有期徒刑8 月、10月確定，
    經送監接續執行，於95年11月3 日縮短刑期假釋出監，甫於
    96年1 月4 日因假釋期滿執行完畢。前又曾於90年間，因施
    用毒品案件，經本院以90年度毒聲字第202 號裁定送觀察、
    勒戒後，因評定認無繼續施用毒品之傾向，於90年2 月1 日
    執行完畢釋放，並由臺灣彰化地方法院檢察署檢察官以90年
    度毒偵字第331 號為不起訴處分確定；又於上開觀察、勒戒
    執行完畢釋放後5 年內之94年間，因上開本院94年度訴字第
    604 號施用第一級毒品案件，經本院判處如上所示之罪刑確
    定。仍不知警惕，復基於施用第一級毒品嗎啡之犯意，向江
    銘達索取鹽酸嗎啡錠1 錠後，即於96年8 月19日或20日間之
    某一時點，在其位於彰化縣員林鎮○○路○ 段378 巷43號之
    住處，施用鹽酸嗎啡錠1 錠。嗣於96年8 月21日，因其為毒
    品列管人口，經警採集其尿液送驗，結果呈嗎啡陽性反應，
    查悉上情。
二、案經彰化縣警察局員林分局報告臺灣彰化地方法院檢察署檢
    察官偵查起訴。
    理  由
一、按毒品危害防制條例就施用毒品者，僅限於「初犯」及「5
    年後再犯」二種情形，始應先經觀察、勒戒或強制戒治程序
    。倘被告於5 年內已再犯，經依法追訴處罰，縱其第3 次（
    或第3 次以上）再度施用毒品之時間，在初犯經觀察、勒戒
    或強制戒治執行完畢釋放5 年以後，已不合於「5 年後再犯
    」之規定，且因已於「5 年內再犯」，顯見其再犯率甚高，
    原實施觀察、勒戒或強制戒治，已無法收其實效，即應依毒
    品危害防制條例第10條處罰（參照最高法院95年度第7 次刑
    事庭會議決議意旨）。本件被告甲○○曾於90年間，因施用
    毒品案件，經本院以90年度毒聲字第202 號裁定送觀察、勒
    戒後，因評定認無繼續施用毒品之傾向，於90年2 月1 日執
    行完畢釋放，並由臺灣彰化地方法院檢察署檢察官以90年度
    毒偵字第331 號為不起訴處分確定；又於上開觀察、勒戒執
    行完畢釋放後5 年內之94年間，因施用第一級毒品案件，經
    本院以94年度訴字第604 號判決判處有期徒刑10月確定等情
    ，有臺灣高等法院被告前案紀錄表、臺灣高等法院在監在押
    全國紀錄表在卷可憑，是被告曾於觀察、勒戒執行完畢釋放
    後，5 年內再犯毒品危害防制條例第10條之罪，並經法院判
    處罪刑確定，復為本件施用第一級毒品之犯行經警查獲，依
    上開說明，自與前揭條例第20條第3 項之規定僅得適用於「
    5 年後再犯」之情形不合，本件公訴人逕行起訴，並無不合
    。
二、上揭犯罪事實業據被告於偵訊及本院審理時坦承不諱（見偵
    卷第5 頁、本院97年1 月16日準備程序及審判筆錄），經查
    ：
（一）被告於96年8 月21日上午10時35分許為警所採集之尿液，
      經檢驗結果呈現嗎啡陽性反應，有彰化縣警察局員林分局
      委託檢驗尿液代號與真實姓名對照認證單、列管毒品人口
      尿液檢體採集送驗紀錄表、詮昕科技股份有限公司濫用藥
      物尿液檢驗報告各1 份附卷可稽（見警卷第6 至8 頁），
      並有江銘達之財團法人佛教大林慈濟綜合醫院藥袋1 個在
      卷可資佐證（見偵卷第7 頁）；再者，鹽酸嗎啡錠其中含
      有嗎啡成分，口服嗎啡後24小時內，約有施用劑量之60%
      由尿液排出，故施用鹽酸嗎啡錠後，可能於尿液中檢出嗎
      啡成分，惟可檢出濃度及可檢出時間，與服用劑量、服用
      頻率、尿液採樣時間點、個人體質與代謝情況等因素相關
      ，因個案而異，一般尿液中可檢出嗎啡時間為2 至4 天，
      此有行政院衛生署管制藥品管理局95年5 月25日管檢字第
      0950005658號函在卷可按（見偵卷第8 頁），是被告供陳
      其於96年8 月19、20日間服用鹽酸嗎啡錠1 錠，應屬可信
      。綜上各節以觀，足認被告上開自白與事實相符，堪予採
      信。
（二）按管制藥品之使用，除醫師、牙醫師、獸醫師、獸醫佐或
      醫藥教育研究試驗人員外，不得為之；醫師、牙醫師、獸
      醫師或獸醫佐非領有管制藥品管理局核發使用執照，不得
      使用第一級至第三級管制藥品或開立管制藥品專用處方箋
      ，管制藥品管理條例第5 條第1 項、第7 條第1 項分別定
      有明文。查鹽酸嗎啡錠係嗎啡之鹽酸鹽，屬嗎啡及其制劑
      範疇，其合法使用於醫藥及科學上者，為管制藥品管理條
      例所管制之第一級管制藥品，如為非法使用，依毒品危害
      防制條例第2 條規定，屬第一級毒品，有行政院衛生署管
      制藥品管理局93年9 月2 日管證字第0930007901號函在卷
      可按。從而，若領有使用管制藥品執照之醫師，於醫療上
      依法開立使用管制藥品鹽酸嗎啡錠之處方箋，病患依醫囑
      服用該藥品，自無違法之處；然本件被告係向江銘達索取
      鹽酸嗎啡錠施用，並未經醫師診斷，更未經醫師開立得服
      用鹽酸嗎啡錠之處方箋，其施用鹽酸嗎啡錠之行為，即屬
      施用第一級毒品；況被告亦自承伊知悉該藥物成分為嗎啡
      、亦知悉嗎啡屬第一級毒品等語（見本院卷），核其所為
      ，自屬施用第一級毒品嗎啡無誤。
（三）綜上，本件事證明確，被告犯行洵堪認定，應依法論科。
三、按嗎啡為毒品危害防制條例第2 條第2 項第1 款所規定之第
    一級毒品，被告施用嗎啡之行為，核係犯毒品危害防制條例
    第10條第1 項施用第一級毒品罪。被告為供施用而持有該毒
    品之低度行為，應為施用之高度行為所吸收，不另論罪。被
    告前於91年間，因竊盜案件，經本院以91年度易字第492 號
    判決判處有期徒刑8 月，嗣經臺灣高等法院臺中分院以91年
    度上易字第1659號駁回上訴確定，經送監執行，於92年8 月
    18日縮短刑期期滿執行完畢；又於94年間，分別因竊盜、施
    用第一級毒品案件，經本院以94年度易字第1122號、94年度
    訴字第604 號判決判處有期徒刑8 月、10月確定，經送監接
    續執行，於95年11月3 日縮短刑期假釋出監，甫於96年1 月
    4 日因假釋期滿執行完畢，有臺灣高等法院被告前案紀錄表
    可稽，被告於有期徒刑執行完畢5 年內又故意再犯本案之罪
    ，為累犯，應依刑法第47條第1 項規定，加重其刑。爰審酌
    被告曾因施用毒品經送觀察、勒戒，仍未知警惕，又再犯本
    案之罪，足見其雖經觀察、勒戒等治療程序，仍未徹底戒除
    惡習遠離毒害，顯未能善體國家設置觀察、勒戒機構，協助
    毒品施用者戒除毒害之良法美意，惟施用毒品本質上係戕害
    自身健康之行為，尚未嚴重破壞社會秩序或侵害他人權益，
    ，及犯罪後坦承犯行，並已參與美沙冬替代療法，犯後態度
    良好，暨其犯罪之動機、目的、所生危害等一切情狀，量處
    如主文所示之刑，以示懲儆。又本件被告犯罪時間非在96年
    4 月24日以前，不符合中華民國九十六年罪犯減刑條例之減
    刑條件，尚無從依上開條例減刑，附此敘明。
四、被告供稱其係向江銘達取得鹽酸嗎啡錠施用等語（見偵卷第
    5 頁、本院97年1 月16日準備程序及審判筆錄），則江銘達
    將鹽酸嗎啡錠轉讓予未經醫師開立處方箋使用該藥品之被告
    ，是否涉有轉讓第一級毒品犯行，應由檢察官另行偵查後，
    依法處理之，附此說明。
據上論斷，應依刑事訴訟法第273 條之1 第1 項、第299 條第1
項前段，毒品危害防制條例第10條第1 項，刑法第11條前段、第
47條第1 項，判決如主文。
本案經檢察官余建國到庭執行職務。
中    華    民    國    97    年    1     月    30    日
                  刑事第五庭    法  官  楊舒嵐
以上正本證明與原本無異。
如不服本判決，應於判決送達後10日內，向本院提出上訴書狀，
上訴書狀應「敘述具體上訴理由」，並按他造當事人之人數附繕
本。「切勿逕送上級法院」。
中    華    民    國    97    年    1     月    30    日
                                書記官  張木松
附錄論罪科刑法條：
毒品危害防制條例第10條第1項
施用第一級毒品者，處 6 月以上 5 年以下有期徒刑。


司法院資訊處製作；財團法人民間司法改革基金會備份。
